【裁判字號】    88,簡上,69
【裁判日期】    890516
【裁判案由】    給付票款
【裁判全文】
臺灣宜蘭地方法院民事判決  八十八年度簡上字第六十九號
    上  訴  人  戊○○
    被上訴人    丁○○
右當事人間請求給付票款事件，上訴人對於中華民國八十八年九月十五日本院宜蘭簡
易庭八十八年度宜簡字第一七三號第一審判決提起上訴，本院判決如左：
    主  文
上訴駁回。
第二審訴訟費用由上訴人負擔。
    事  實
甲、上訴人方面：
  一、聲明：（一）、原審判決廢棄。（二）、被上訴人應給付上訴人新台幣（下同
      ）二十五萬元，並按年息百分之六計算之利息。
  二、陳述：除與原審判決書所載者相同茲予引用外，補稱：因甲○○所付客票每次
      均有不良紀錄，故原告要求該支票須有背書保證才同意停止拍賣訴外人高玲雪
      之抵押物。為此，甲○○乃要求被上訴人背書保證。被上訴人自應負責票據債
      務支付。
  三、證據：援用原審之立證方法並請求傳訊證人丙○。
乙、被上訴人方面：
  一、聲明：駁回上訴。
  二、陳述：除與原審判決書所載者相同茲予引用外，補稱：被上訴人並不認識甲○
      ○，被上訴人所以簽名在票據上，僅為證明該票據非來路不明而已，並無背書
      之意思。
  三、證據：援用原審之立證方法並請求訊問證人乙○○，甲○○。
    理  由
一、本件上訴人起訴主張其執有訴外人江曉貞簽發，由被上訴人背書，面額二十五萬
    元，付款人彰化銀行宜蘭分行之支票一張，經提示未獲付款，爰起訴請求被上訴
    人給付之。被上訴人則以其係上訴人住所地之里長，因甲○○交付上訴人之票據
    係他人之支票，被上訴人乃要求上訴人在系爭票據上簽名，以證明該票據非來路
    不明，但上訴人並非基於背書之意思而為之，自不應負支票背書責任。
二、經查本件上訴人主張其執有訴外人江曉貞所簽發，支票號碼NA0000000，面額二
    十五萬元，付款人彰化銀行宜蘭分行之支票一張，經提示未獲付款，而該票據背
    面有被上訴人簽名之事實，為被上訴人所不爭執，並有支票影本一件附卷可稽。
    上訴人之主張應堪信實。本件之爭點，乃在於被上訴人於系爭票據背面之簽名是
    否具背書之主觀意思，亦即被上訴人之簽名是否為背書之行為。就此，經本院傳
    訊證人乙○○、甲○○分別具結證稱，「戊○○表示要里長證明該票據是甲○○
    女兒的，而里長有簽名表示證明該票是甲○○女兒的票」；「支票是我託乙○○
    交予被上訴人再轉給上訴人的，當時我不在場，我交給乙○○時支票背書部分是
    空白的，我不知道他為何要簽名，因我與里長沒有簽名，故不可能幫我保證」等
    語，核與被上訴人所辯稱其與甲○○不熟悉，簽名僅為證明票據之真正等語相符
    ，被上訴人所辯應堪信實。雖證人即上訴人配偶丙○證稱「里長說要保證該票必
    會兌現，所以他要保證，當場在支票背面簽名保證」，但審酌證人丙○與上訴人
    具配偶關係，其證詞之證據價值應較經具結證人之證詞為低，其證詞難認已足推
    翻前開證人乙○○與甲○○之證詞信實度，而得令本院形成有利於上訴人之心證
    ，應認上訴人所舉證人證詞尚不足採。
三、綜上所述，被上訴人就其於系爭支票上簽名行為並不具備背書之意思，自不構成
    票據背書行為之要件，被上訴人就系爭支票自不負背書之責任。上訴人執系爭支
    票，請求被上訴人給付二十五萬元及利息，即無所據，應無理由。從而，原審所
    為上訴人敗訴之判決，並無不合，上訴論旨執前詞指摘原判決不當，求予廢棄改
    判，為無理由，應予駁回。
四、據上論結，本件上訴為無理由，依民事訴訟法第四百三十六條之一第三項、第四
    百四十九條第一項、第七十八條，判決如主文。
中      華      民      國    八十九    年      五      月     十六     日
                                    臺灣宜蘭地方法院民事第一庭
~B審判長法  官  周煙平
~B      法  官  邱景芬
~B      法  官  姜世明
右正本證明與原本無異。
本件不得上訴。
中      華      民      國    八十九    年      五      月     十八     日
~B  法院書記官  廖文章


司法院資訊處製作；財團法人民間司法改革基金會備份。
